【裁判字號】    99,上訴,2079
【裁判日期】    990630
【裁判案由】    毒品危害防制條例
【裁判全文】
臺灣高等法院刑事判決                99年度上訴字第2079號
上  訴  人
即  被  告  甲○○
上列上訴人因毒品危害防制條例案件，不服臺灣基隆地方法院99
年度訴字第220號，中華民國99年4月30日第一審判決（起訴案號
：臺灣基隆地方法院檢察署99年度毒偵字第289 號），提起上訴
，本院判決如下：
    主  文
上訴駁回。
    理  由
一、按刑事訴訟法第350條、第361條、第362條、第367條規定，
    不服地方法院之第一審判決而上訴者，須提出上訴書狀，並
    應敘述具體理由，為上訴必備之程式；其所提出之書狀未敘
    述上訴理由，或僅曾以言詞陳述上訴理由者，均應於上訴期
    間屆滿後20日內補提理由書於第一審法院。第一審法院經形
    式審查，認逾期未補提上訴理由者，應定期間先命補正；逾
    期未補正者，為上訴不合法律上之程式，應以裁定駁回。倘
    已提出上訴理由，但所提非屬具體理由者，則由第二審法院
    以上訴不合法律上之程式，判決駁回。而所謂具體理由，必
    係依據卷內既有訴訟資料或提出新事證，指摘或表明第一審
    判決有何採證認事、用法或量刑等足以影響判決本旨之不當
    或違法，而構成應予撤銷之具體事由，始克當之（例如：依
    憑證據法則具體指出所採證據何以不具證據能力，或依憑卷
    證資料，明確指出所為證據證明力之判斷如何違背經驗、論
    理法則）；倘僅泛言原判決認定事實錯誤、違背法令、量刑
    失之過重或輕縱，而未依上揭意旨指出具體事由，或形式上
    雖已指出具體事由，然該事由縱使屬實，亦不足以認為原判
    決有何不當或違法者（例如：對不具有調查必要性之證據，
    法院未依聲請調查亦未說明理由，或援用證據不當，但除去
    該證據仍應為同一事實之認定），皆難謂係具體理由，俾與
    第二審上訴制度旨在請求第二審法院撤銷、變更第一審不當
    或違法之判決，以實現個案救濟之立法目的相契合，並節制
    濫行上訴（最高法院97年度台上字第892 號判決意旨參照）
    。又依刑事訴訟法第367 條之文義及立法意旨，僅於「上訴
    書狀未敘述上訴理由」之情形，為保障上訴人之權益，始有
    補正之問題。至有無敘述理由，第一審法院僅作形式上之審
    查，如上訴書狀形式上已敘述不服原判決之意旨者，即與未
    敘述上訴理由之情形有別，無庸再命補正；至於其理由是否
    具體，則屬第二審法院審查之範圍，亦不在命補正之列。亦
    即上訴書狀已記載理由，並有具體之敘述時，其上訴既屬合
    法，第二審法院固應就其理由之是否可取，為實體之審理及
    判斷；如認其上訴書狀雖記載理由，但並未具體敘述時，則
    無須再命補正，可逕認其上訴不合法，以判決駁回之（最高
    法院97年度台上字第3889號判決意旨參照）。
二、本件原判決所認定上訴人即被告甲○○經觀察、勒戒後，認
    無繼續施用毒品之傾向，於民國（下同）96年3月5日執行完
    畢釋放，並由臺灣基隆地方法院檢察署檢察官以95年度毒偵
    字第1928號、第1953號及96年度毒偵字第370 號為不起訴處
    分確定。復因施用第一級毒品案件，經臺灣基隆地方法院以
    96年度訴字第674號判處有期徒刑6月確定，並於97年6 月10
    日執行完畢（構成累犯）；再因施用第一級毒品案件，經臺
    灣基隆地方法院以97年度訴字第1715號判處有期徒刑7 月確
    定，甫於98年11月9 日執行完畢（構成累犯）。詎其仍先後
    於98年12月8日晚間7、8時許及同日晚間8、9 時許，分別施
    用第一級毒品海洛因、第二級毒品甲基安非他命之犯罪事實
    ，以被告於原審時供認不諱（見原審卷第22頁、29頁），其
    尿液經送台灣檢驗科技股份有限公司以酵素免疫分析法為初
    步篩檢，並以氣（液）相層析、質譜儀分析法排除偽陽性反
    應之鑑定結果，確分別呈甲基安非他命及嗎啡陽性反應，有
    前開公司濫用藥物檢驗報告、列管毒品人口尿液檢體採集送
    驗紀錄表（檢體編號：Ｚ000000000000 ）（見偵查卷第8至9
    頁）各1 份在卷可稽，被告自白與事實相符，而堪採信，因
    認被告施用第一級毒品海洛因、第二級毒品甲基安非他命之
    事證明確，犯行可以認定，核係犯毒品危害防制條例第10條
    第1項、第2項之施用第一級、第二級毒品罪；暨其持有之低
    度行為均為施用之高度行為吸收，所犯上開2 罪，應予併罰
    ，另說明被告有前開所示論罪科刑執行完畢情形，均構成累
    犯。而審酌被告曾有施用毒品之前科仍不知戒除，惟犯罪後
    坦承犯行，且所犯之施用毒品犯行乃戕害自己身心健康，並
    未危及他人等一切情狀，分別就施用第一級毒品罪，量處有
    期徒刑7月；就施用第二級毒品罪，量處有期徒刑3月，並定
    應執行刑為有期徒刑9 月等情，均已詳敘其所憑證據、認定
    理由及量刑依據，從形式上觀察，原判決並無認定事實錯誤
    、量刑違反比例原則而有失之過重之情形。
三、本件被告上訴意旨略以：被告於偵查庭時未接獲通知，乃未
    能到庭，為此喪失獲判「緩起訴」之機會，希望能給被告最
    後一次機會，可改判成「緩起訴」，且原審判決為何都比別
    人重，又未有「緩起訴」，不是應從「緩起訴」開始嗎？爰
    請求給予「緩起訴」或另為輕判云云。惟查：緩起訴處分係
    檢察官之權限，本件被告甲○○既經臺灣基隆地方法院檢察
    署檢察官對其施用毒品犯行提起公訴，未予被告為緩起訴處
    分，則法院自不得代替檢察官為不起訴或緩起訴處分，被告
    所執上訴理由，純係對原判決就刑之量定已詳予說明審酌之
    事項，漫為爭執，亦不足以認為原判決有何不當或違法之處
    ，其顯非依據卷內訴訟資料，具體指摘判決於認定事實、適
    用法律或量刑等項有何不當或違法之處，揆諸前開說明，其
    上訴為不合法律上之程式，應予駁回，並不經言詞辯論為之
    。
據上論斷，應依刑事訴訟法第367條前段、第372條，判決如主文
。
中    華    民    國    99    年     6    月    30    日
                  刑事第十庭    審判長法  官 陳榮和
                                      法  官 黃斯偉
                                      法  官 李春地
以上正本證明與原本無異。
施用第一級毒品罪如不服本判決，應於收受送達後10日內向本院
提出上訴書狀，其未敘述上訴之理由者並得於提起上訴後10日內
向本院補提理由書（均須按他造當事人之人數附繕本）「切勿逕
送上級法院」。
其餘不得上訴。
                                      書記官 蘇秋
中    華    民    國    99    年    7     月    1     日
附錄：本案論罪科刑法條全文
毒品危害防制條例第10條第1項、第2項
施用第一級毒品者，處 6 月以上 5 年以下有期徒刑。
施用第二級毒品者，處 3 年以下有期徒刑。

司法院資訊處製作；財團法人民間司法改革基金會備份。
